【裁判字號】    97,上更(一),212
【裁判日期】    970917
【裁判案由】    擄人勒贖
【裁判全文】
臺灣高等法院臺中分院刑事判決     97年度上更(一)字第212號
上  訴  人  台灣台中地方法院檢察署檢察官
上  訴  人
即  被  告  丁○○
                    （
選任辯護人  廖志堯  律師（法律扶助）
上  訴  人
即  被  告  乙○○
                    （另案於臺灣臺中監獄執行中）
指定辯護人  楊俊彥  律師
被      告  丙○○
指定辯護人  袁烈輝  律師
被      告  己○○
選任辯護人  楊俊樂  律師（法律扶助）
被      告  戊○○
選任辯護人  許漢鄰  律師
上列上訴人等因被告等擄人勒贖等案件，不服臺灣臺中地方法院
95年度重訴字第3557號中華民國96年6月29日第一審判決（起訴
案號：臺灣臺中地方法院檢察署95年度偵字第22595、23887、24
758號），提起上訴，經最高法院第一次發回更審，本院判決如
下：
    主  文
原判決關於丁○○、己○○、戊○○部分，乙○○擄人勒贖部分
及定應執行刑，均撤銷。
丁○○、乙○○、己○○共同意圖勒贖而擄人；丁○○處有期徒
刑拾貳年，乙○○處有期徒刑玖年，己○○處有期徒刑柒年壹月
。扣案如附表一、二及附表三編號7至10 、12所示之物品均沒收
。
戊○○幫助意圖勒贖而擄人，累犯，處有期徒刑肆年。
其他上訴駁回。
    犯罪事實
一、丁○○於多年前在大陸地區受僱於庚○○所屬詐欺集團旗下
    ，知悉庚○○因經營詐欺集團而致富，且對其身家環境，知
    之甚詳，遂選定庚○○之父、母作為擄人勒贖的目標，竟邀
    集曾耀興（所犯擄人勒贖等罪，業據本院前審判決有罪確定
    ）、張簡明輝（所犯擄人勒贖等罪，業據本院前審判決有罪
    確定）及乙○○（所犯違反槍砲彈藥刀械管制條例及竊盜罪
    部分，業據本院前審判決有罪確定）共同基於擄人勒贖之犯
    意，先由丁○○帶同曾耀興、張簡明輝前往臺中市西屯區龍
    洋巷3之3號庚○○之父、母親住所附近勘查地形，並完成計
    畫之分工，約定由曾耀興、張簡明輝及乙○○等人擔任擄人
    及看守人質之責，而丁○○則負責至大陸地區撥打勒贖電話
    及提領現金等工作，並言明得款後曾耀興、張簡明輝及乙○○等人可分得贓款 7成，至於負責撥打勒贖電話及提領現金
    之丁○○則得贓款 3成。分工完畢後，丁○○即於民國（下
    同）95年9月9日先行前往大陸地區等候；而曾耀興、張簡明
    輝及乙○○即共同承前之擄人勒贖及持有制式手槍、子彈與
    意圖為自己不法所有之竊盜犯意聯絡，於95年9月24日凌晨4
    時許，由曾耀興駕駛其不知情之友人林俊佳所有之車牌牌號
    碼6611－MH號白色自用小客車（起訴書誤載為曾輝興所有）
    ，搭載張簡明輝及乙○○，並共同攜帶美國SMITH ＆WESSON
    廠製SW380型口徑 0.38制式半自動手槍1支（含彈匣2個；槍
    枝管制編號：0000000000號）、制式子彈 9顆、制式達姆彈
    14肆顆及電擊棒 1把，先駕車前往臺中縣烏日鄉某紅色橋下
    之停車場附近，由曾耀興駕車停於現場，並與乙○○在車內
    把風接應，張簡明輝則持客觀上足供為兇器使用之長約15公
    分金屬製之扳手為工具，下手竊取停放在路旁之不詳車輛車
    牌 2面後（作案工具及車牌均並未扣案），改懸掛在前揭曾
    耀興駕駛之車牌號碼 6611－MH 號自用小客車上，以避免行
    蹤暴露。3人即共乘該車前至臺中市西屯區龍洋巷3之 3號門
    口附近守候，見到庚○○之父親辛○○自上揭屋內走出後，
    則由曾耀興駕車負責把風接應、張簡明輝即持前揭手槍、子
    彈，乙○○持電擊棒下車，強行將辛○○押解上車，並由張
    簡明輝以預藏之膠帶綑綁封住辛○○之眼睛及嘴巴，曾耀興
    則駕駛前揭車牌號碼6611－MH自用小客車先回到前揭停車場
    ，改駕駛曾耀興事先租來停放在該地之車牌號碼不詳的黑色
    自用小客車，同時將辛○○推入車後行李箱藏放。隨即驅車
    沿國道三號高速公路南下高雄，並將辛○○藏放並拘禁在高
    雄縣山區之某不詳地點之鐵皮屋內，其後曾耀興、張簡明輝
    及乙○○則又改換人質之拘禁地點，而將辛○○載移至高雄
    市三民區○○○路85巷1號4樓張簡明輝之租屋處拘禁。當曾
    耀興、張簡明輝及乙○○擄走辛○○後，即以電話通知隱身
    在大陸之丁○○，丁○○遂以大陸地區之電話向辛○○家人
    勒贖，一開始向其家人勒贖新臺幣（下同 ）3億元，然其後
    經雙方討價還價後，丁○○同意以 3百萬元之贖款成交。丁○○於曾耀興、乙○○及張簡明輝擄得辛○○後，遂於95年
    9月 27日打電話予綽號「小賴」之己○○研商如何取贖事宜
    ，己○○得知後與丁○○共同基於擄人勒贖取款之犯意聯絡
    ，建議丁○○可以指示家屬以火車丟包之方式取贖，己○○
    並提供相關之火車時刻表供丁○○參考，再擇定以火車丟包
    之方式取贖後，丁○○於是指示賴俊仁，於95年 9月28日攜
    帶3百萬元之贖金，在臺中縣沙鹿火車站，搭乘是日 20時40
    分之海線莒光號列車南下，等上火車之後，再依指示將現金
    贖款丟包。而丁○○同時亦以電話聯繫被告己○○前往臺中
    縣龍井鄉該列火車所經過之某鐵路平交道旁，伺機準備撿取
    丟包之贖款。戊○○（前因偽造文書罪，經法院判處有期徒
    8月確定，於95年4月30日執行完畢）知悉上開取贖情事，竟
    基於幫助之犯意，駕車搭載己○○前往丟包地點，當見到上
    揭列車即將抵達所等候之平交道路口時，己○○即以電話發
    出指令要丁○○同步指示賴俊仁立即丟包。未料，由於現今
    莒光號列車之車廂門窗，未能手動開啟，賴俊仁無法將贖款
    丟出車外，不得已方始作罷，而丁○○則另指示賴俊仁先行
    回家，再等候通知付贖。丁○○因上揭火車丟包之方式未能
    成功，遂於95年9月 29日撥打電話向辛○○之家屬表示贖款
    提高為350萬元，並指示家屬於95年9月30日搭機前往大陸，
    直接將款項匯入與其有犯意聯絡之綽號「小陳」之真實姓名
    年籍不詳之大陸地區成年男子所提供之人頭帳戶內（該帳戶
    係一大陸地區之人民「周建鵬」，在中國民生銀行所申設之
    人頭帳戶，帳號為000000000000號）。辛○○之子庚○○遂
    依照丁○○之指示，依約前往大陸深圳地區，將人民幣80萬
    元（相當於新台幣320多萬元 ）匯入上揭指定帳戶內。丁○○獲悉款項匯入後，遂指示該「小陳」之男子前往銀行領取
    人民幣48萬元之贖款。丁○○取得人民幣48萬元之贖款後，
    隨即將其中之人民幣45萬元，透過不詳之匯款方式之匯回臺
    灣，並指示不知情之妻柯淑如前往領取新臺幣 185萬元後，
    將其中之 140萬元轉交予曾耀興。而曾耀興取得款項後，則
    與張簡明輝及乙○○等人將款項分成 3份均分。然丁○○、
    曾耀興、張簡明輝及乙○○於取得上揭贖款後，並未依約將
    人質辛○○釋放，反變本加厲，由丁○○指示，前述「小陳
    」之男子承前之擄人勒贖之犯意，接續在大陸地區撥打電話
    對辛○○之家屬勒贖，並且要求家屬再給付人民幣 3百萬元
    ，始同意將辛○○釋放。而丁○○則獨自於95年 10月4日搭
    飛機返臺，並與拘禁人質之曾耀興研商下一步之勒贖計畫。
    嗣經警分別於95年10月8日 14時10分許，先後查獲丁○○、
    曾耀興、張簡明輝、乙○○，並在高雄市三民區○○○路85
    巷1號4樓張簡明輝之租屋處，順利救出遭拘禁之辛○○，並
    在現場扣得如附表一所示之美國SMITH＆WESSON廠製SW380型
    口徑0.38吋制式半自動手槍1支（含彈匣2個；槍枝管制編號
    ：0000000000號）、制式子彈9顆（其中3顆經送鑑定已試射
    擊發）、制式達姆彈14顆及曾輝興、張簡明輝所有之供本案
    犯罪所用之如附表二所示之尼龍繩、束帶、錄音筆、眼罩、
    通信卡、易付卡，及附表三編號７至10、12所示之張簡明輝
    與丁○○聯絡前開擄人勒贖事宜所用之SIM卡等物。
二、案經臺中市警察局第六分局、內政部刑事警察局偵六隊、臺
    中市警察局刑警大隊移送臺灣臺中地方法院檢察署檢察官偵
    查起訴。
    理  由
壹、有罪部分
一、證據能力方面：
  (一)按被告以外之人（包括證人、鑑定人、告訴人、被害人及共
    同被告等）於審判外之陳述雖不符刑事訴訟法第159條之1至
    之4等 四條之規定，而經當事人於審判程序同意作為證據，
    法院審酌該言詞陳述或書面陳述作成時之情況，認為適當者
    ，亦得為證據；當事人、代理人或辯護人於法院調查證據時
    ，知有刑事訴訟法第159條第1項不得為證據之情形，而未於
    言詞辯論終結前聲明異議者，視為有前項之同意，同法第15
    9條之5定有明文。本件證人辛○○曾於警詢及偵查為陳述，
    其性質雖屬傳聞證據，惟其未再於法院審理中為陳述，且查
    無符合同法第159條之1至之 4等前四條之情形，其所為之上
    開警詢及偵查筆錄內容，業經本院審理時予以提示並告以要
    旨，且各經檢察官、辯護人及被告等人表示意見。當事人或
    辯護人已知上述筆錄乃傳聞證據，且均未於言詞辯論終結前
    對該等筆錄內容異議，依上開規定，是其於警詢及偵查中之
    證言已擬制同意其有證據能力，本院審酌上開筆錄作成時，
    無不當取供之情形，認為以之作為本案之證據亦屬適當，是
    其於警詢及偵查筆錄之證言自具有證據能力。
  (二)按被告以外之人於偵查中向檢察官所為陳述，除顯有不可信
    之情況者外，得為證據，同法第159條之1第 2項定有明文。
    本件證人曾耀興、張簡明輝於95年 10月9日檢察官偵查中所
    為之陳述，證人庚○○於95年10月14日檢察官偵查中所為之
    陳述，其等均經具結擔保證言之可憑信，且均未曾提及檢察
    官在偵查時有不法取供之情形，上訴人即被告（下稱被告）
    乙○○及其辯護人亦未釋明上開供述有顯不可信之情況，依
    上說明，其等於偵查中之證言自均具有證據能力。
  (三)按被告以外之人（包括證人、鑑定人、告訴人、被害人及共
    同被告等）於檢察事務官、司法警察官或司法警察調查中所
    為之陳述，與審判中不符時，其先前之陳述具有較可信之特
    別情況，且為證明犯罪事實存否所必要者，得為證據，刑事
    訴訟法第159條之2定有明文。查：I證人曾耀興、張簡明輝
    於警詢證述被告乙○○共同持槍參與本案擄人勒贖情節綦詳
    ，惟其於本院前審審理時則結證稱：被告乙○○於槍枝取出
    使用時始知悉持有槍枝之事等語；II證人己○○於警詢及偵
    查時證述被告戊○○確有在火車丟包取贖現場，與伊共同等
    候一個多小時及事後向被告丁○○要求報酬，惟於原審審理
    時改稱，被告戊○○在里長家，伊離開半個小時處理丟包取
    贖事，未告知戊○○等語；III證人丁○○於警詢及檢察官訊
    問時證稱：參與本件擄人勒贖之人包括被告己○○，其負責
    取火車丟包作業；己○○對本件擄人勒贖之事應該知情等語
    ，其後於原審審理時，證稱：所稱己○○知情係屬推測等語
    ，其等於警詢及本院審理時之供述已有前後陳述不符之情形
    ，本院審酌其等於警詢中之證述距案發日較近，當時記憶自
    較深刻，可立即反應所知，不致因時隔日久而遺忘案情；且
    較無來自被告乙○○、己○○、戊○○或其他成員同庭在場
    之壓力而出於虛偽不實之指證，或事後串謀而故為迴護被告
    等之機會，揆諸上開說明，其等於警詢、偵訊中所為之陳述
    ，客觀上應具有較可信之特別情況，且亦為證明犯罪事實存
    否所必要，依上揭規定，其等於警詢、偵訊中之證言自有證
    據能力。
二、訊據上訴人即被告（下稱被告）丁○○、乙○○對於參與前
    揭擄人勒贖犯行之事實均自白不諱，參酌：
  (一)被告丁○○於95年 10月9日警詢時，就犯罪過程供稱：「我
    有涉案，我負責到大陸撥打勒贖電話給肉票的家屬及負責在
    大陸提領贓款的工作」「（問：警方所提市的照片上面的人
    你是否都認識？是否為共犯？）答：我都認識，其中曾耀興
    就是阿強本人，張簡明輝就是綽號阿輝本人，乙○○就是綽
    號建治本人，己○○就是綽號小賴的人，．．」「．．，最
    後由我及綽號阿強、阿輝策劃。由阿強、阿輝及建治南下台
    中綁人，最後由阿強、阿輝及建治輪班看管肉票。而小賴是
    負責在台中沙鹿地區取火車丟包的人」「約在 95年8月初，
    ．．我南下高雄找綽號叫阿強、阿輝的人討論綁人的細節，
    約在 8月20日左右，我就邀阿強、阿輝、建治北上台中看地
    點，看完地點後我們還有在高雄策劃分工，然後阿強他們說
    要先準備房子、交通工具、通訊器材等物品，於是我在9月9
    日就先前往大陸廣州等阿強他們給我消息，直到9月 24日下
    午約14時許阿輝打電話給我說人已經綁到了，阿輝就留庚○○的電話給我，之後我就開始打電話跟庚○○聯繫，剛開始
    我跟庚○○說要新台幣3億的贖金，經過2、 3天的討價還價
    談不攏，最後我向阿輝問庚○○家中的電話，我自己打電話
    過去與肉票的二兒子繼續談論贖金的事宜，在經過談判後，
    肉票的二兒子只籌到300多萬，於是我們就先以300萬元成交
    ，在 9月27日我打電話請我台中的朋友小賴幫忙提領贖金，
    然後小賴提議我指示家屬用丟包的方式付贖金，經過與肉票
    的二兒子談判後他答應以搭火車方式丟包新台幣 300萬元的
    贖金，於是在 9月28日我指示肉票的兒子在台中縣沙鹿火車
    站搭乘20時40分南下的莒光號列車，當時我同持二枝大陸電
    話分別跟肉票的二兒子及小賴通話，並指示肉票的二兒子丟
    包，但肉票的二兒子沒有丟包，再來隔日我打電話給肉票的
    兒子稱帳號內還有新台幣 400餘萬，並告訴肉票二兒子密碼
    ，但他去提領時只提到50萬元，加起來總共 350萬，後來我
    叫肉票的二兒子在 9月30日搭乘飛機過來大陸，直接到大陸
    匯錢到我所指定的帳戶，戶名為周建鵬，肉票二兒子在10月
    1日匯 80萬人民幣進去，我在當日就叫我大陸的朋友小陳去
    領錢，共領了48萬的人民幣（其他的小陳跟我說要等到10月
    8日才可以領 ），當日小陳交給我後我就馬上透過地下匯兌
    管道將45萬元的人民幣匯回臺灣高雄市○○路的銀樓，然後
    我叫我老婆到該銀樓去領新台幣185萬元出來並拿給阿強140
    萬，其他還有45萬，其中20萬還給當舖，還有10萬也是拿去
    還給我的債務，最後留15萬元下來自己用，之後我在 10月4
    日就搭飛機回臺灣，當日我約在18時許下飛機後綽號阿強就
    用公共電話打給我並約我晚上見面，當晚我與阿強達成共識
    說要再勒贖一筆人民幣 300萬就放人」「我回國後就有交代
    我朋友綽號小陳繼續打電話給肉票的家屬，要求人民幣 300
    萬的贖金」「（問：你們是如何拆帳的？）答：小陳是分的
    總金額的 2成，阿強、阿輝跟建治是分得扣掉小陳部分總額
    的70％，我就分得扣掉小陳部分總額的30％，小賴的部分當
    時約定以丟包總金額的2成，．．」等語。
  (二)上揭被告丁○○、乙○○之自白，核與證人即共犯曾耀興、
    張簡明輝供述之犯罪事實，證人即被害人辛○○、庚○○分
    別於警詢、偵查及原審證述有關辛○○遭擄及勒贖之情節大
    致符合（見警局卷第121至125頁；偵查卷第102至106頁；原
    審卷一第312至315頁）。
  (三)復有扣案之美國SMITH＆WESSON廠製（含彈匣2個；槍枝管制
    編號：0000 000000號）SW380型口徑0.38吋制式半自動手槍
    1支、制式子彈9顆、制式達姆彈14顆及如附表一、附表二、
    附表三編號 7至10、12等物可資佐證。又前開手槍、子彈經
    送內政部警政署刑事警察局鑑試結果認為：「(1)送鑑制式手
    槍1支認係美國SMITH＆WESSON廠製SW380型口徑 0.38吋制式
    半自動手槍，機械性能良好，可擊發同口徑制式子彈，認具
    殺傷力。(2)送鑑制式子彈9顆（試射3顆），認均係口徑0.38
    吋之制  式子彈，認具殺傷力。(3)送鑑制式子彈（達姆彈）
    14顆，認均係口徑0.38吋之制式子彈認均具殺傷力。(4)送鑑
    彈匣1個，認係美國SMITH＆WESSON廠製SW380型口徑0.38 吋
    制式金屬彈匣」，該局95年11月9日刑鑑字第 0950161060號
    槍彈鑑定書一份卷足參。
    被告丁○○、乙○○之自白，核與事實相符，自得做為認定
    本件犯罪之依據。
  (四)被告乙○○雖於本院行準備程序時另陳稱：伊本來以為只是
    要去討債，是到伊分到錢之後，問共犯曾耀興等人，錢既然
    拿了，為何不將被害人放走時，曾耀興才告知擄人勒贖事實
    之原委，因為錢沒有拿完，還不能放，伊始知擄人勒贖之事
    云云。然查：被告乙○○於95年10月9日警詢時供稱：「（
    問：你今天居住何處？）答：高雄市○○○路85巷1號4樓」
    「我在那裡負責看管人質」「我與曾耀興及張簡明輝由曾耀
    興駕駛其所有之6611-MH自小客車，於95.9.27中午從高雄縣
    旗山鎮深山押往高雄市○○○路85巷1號4樓藏匿看管，至今
    警方救出人質為止」「因為我們本來自 95年9月24日從台中
    將被害人押至旗山山上藏匿三天，但發覺怪怪的，再由張簡
    明輝提議將人質押往其住處藏匿」「（問：既然這個地方是
    這麼好的藏匿地方，為何要換處所？）答：第三天早上有一
    個人騎車上去，我們三個人都覺得怪怪的，就提議換到張簡
    明輝的家中」「95.10.2日下午約 4、5點，曾耀興約我在高
    雄見面，當面拿30萬給我」「（問：為何人質的兒子沒欠你
    錢，他還錢以後，要分錢給你？）答：因為他爸爸在我們的
    手上」「95年9月23日23時許由高雄出發，曾耀興開6611-MH
    自小客車，並租用一部黑色三菱牌自小客車由張簡明輝駕駛
    ，搭載我尾隨 6611-MH由南二高北上，下烏日交流道，將租
    用之黑色自小客車停於高速公路下，坐上 6611-MH沿中彰開
    到人質家負近勘查，此時約半夜2點多 ，曾耀興先載我們去
    買飲料，再到附近路旁由張簡明輝下車偷停於路邊車輛號碼
    牌，懸掛於我們所駕駛之6611-MH車上，並於凌晨5點許，將
    車子停於人質家附近」「天亮了，大約 6點時分，他家大門
    打開走出一名穿著長統雨鞋之 50-60歲之阿伯，此時張簡明
    輝衝下車，我跟著衝下車，然後將阿伯押上車」「（問：你
    們 2人各持何凶器？）答：我持一支黑色電擊棒，張簡明輝
    持一把黑色史密斯威森 SW380制式手槍共押人質」「押上車
    後我坐於右後座，張簡明輝坐於左後座，人質坐於我兩中間
    。張簡明輝持預備之黃色膠帶黏貼人質眼睛，再以膠帶綑綁
    雙手」「（問：上車後開往何處？）答：直接上中彰快速道
    路再下烏日交流道，然後再換開預先租賃之出租車，一路開
    往高雄縣旗山深山將人質藏匿、看管」「（丁○○）負責由
    大陸打勒贖電話及在大陸領取家屬匯款，攜帶回臺灣分給我
    們」「我不知道分配的比例，但我從頭報到尾分得新台幣30
    萬元」等語，核與證人即同案被告曾耀興、張簡明輝於警詢
    供證被告乙○○共同參與本案情節相符合（見警局卷第15至
    21頁、第86至90頁），被告乙○○上開辯解尚難採信；證人
    即共同被告曾耀興、張簡明輝於本院上言審結證稱：被告乙○○事先不知持有槍彈，待取出槍彈使用時始知悉云云，惟
    此部分證詞與其等及被告乙○○上開警詢之供詞不符合，顯
    係臨訟圖卸被告乙○○刑責而為附和之詞，非可據為有利被
    告乙○○之認定，併予敘明。
三、訊據被告己○○否認有何擄人勒贖之犯行，辯稱：當時丁○○要伊幫忙找人頭帳戶，伊說沒有辦法，丁○○要伊幫忙，
    伊就建議丁○○，可以用火車丟包之事，丁○○就請伊幫忙
    撿包，並承認取得款項後，由伊分得 2成，但伊問丁○○是
    什麼錢，丁○○說是很黑很黑的錢，要伊不要問，伊就沒問
    了，後來於約定的時間到達丟包現場，並於火車將通過之際
    ，在電話中通知被告丁○○告知對方丟錢下來，但沒有成功
    ，就不再和丁○○聯絡，丁○○回臺後，曾撥打伊家中電話
    予伊，指責伊為何不再接電話，伊就向其謊稱，撿包時，發
    現有警察埋伏，伊雖曾在電話中向丁○○要求吃紅，只是因
    為丁○○已拿到錢了，但伊真的不知道是什麼錢云云。然查
    ：
  (一)證人即被告丁○○於檢察官 95年10月9日偵訊時證稱：「我
    本來是想用匯款方式到大陸，因為庚○○的弟弟說沒有辦法
    匯款到大陸，後來我就去問己○○，他就跟我建議用火車丟
    包的方式，我問他有無人頭帳戶可以提供，他就問我是什麼
    錢，我就跟他說是一筆很髒很髒的錢，他就建議用火車丟包
    的方式，後來沒以丟成，他再去丟包地點時發現有便衣，後
    來就一直沒有接我的電話，他建議我用火車丟包應該是也知
    情，我沒有明確的跟他說整個情形，火車的車班都是己○○
    提前三個小時跟我說的」等語；再於同年月22日檢察官偵訊
    時證稱：「（問：當天要丟包時，你如何知道哪一班火車，
    何時丟及地點丟包？）答：我當時是在大陸，我當時是拿大
    陸的手機，同時拿兩支手機，一支是跟己○○通電話準備丟
    包，另一支是跟當時在火車上的庚○○的弟弟通話準備何時
    丟包，己○○跟我說『丟』，我也同時跟庚○○的弟弟說『
    丟』，結果庚○○的弟弟說窗戶打不開，所以不能丟，我就
    叫庚○○的弟弟先回去休息。己○○跟我說明天在說，隔天
    之後己○○的電話就打不通了，後來我回臺灣後，被查獲的
    前一天晚上左右，己○○跟我說當天有很多的警察」「（問
    ：你有帶火車時刻表到大陸嗎？）答：沒有，是丟包前三小
    時己○○跟我說坐哪一班火車，在沙鹿火車站上車，火車開
    不到十分鐘己○○就指示我說『丟』」等語；再於原審法院
    95年11月22日訊問時證稱：「應該知道，他（指己○○）應
    該知道這是擄人跟家屬要錢，不然他不會給我火車的時間，
    叫被害人家屬在半路丟錢。我一開始問己○○在臺灣方面有
    沒有人頭帳戶，他問我要做什麼，我說我有錢要匯進去，他
    說什麼樣的錢，我就說很髒很髒，他說類似什麼樣的，我說
    出事情會很嚴重的，他就建議我用坐火車中途丟錢，他去拿
    ，我就判斷他可能知道」「（問：當時他負責去拿錢，有約
    定要給他多少錢？）答：金額的二成」等語。
  (二)己○○與丁○○於 95年10月7日晚上19時29分電話對話之通
    訊監察譯文（A：己○○、B：丁○○）
    B：我後天要在過去了，機票買好了。
    A：要再過去了喔。那麼趕啊！
    B：工作還要進行。
    A：你那件工作OK了嗎？
    B：OK一半。
    A：怎麼說？
    B：還沒完。
    A：我知道，東西有拿到了嗎？
    B：有。
    A：他用匯的嗎？
    B：對。
    A：要拿一些來。
    B：叫你辦事情我差一點漏氣。
    A：喂！老大，你知道那天的狀況嗎？
    B：你就失蹤了。
    A：我故意弄掉就是有人過去那個。就是去處理。
    B：處理什麼？
    A：你聽不懂我的意思嗎，跟你說真的，不然你去問『阿吉
       』（杰的台語）就知道了。
    B：年輕的嗎？
    A：都穿便衣的，他那邊有報啦！
    B：是兄弟還是警察？
    A：警察全部都有插（帶槍），那天『我們』去到那裡，看
       狀況不行我們才趕回來，你也知道電話我們後來都丟掉
       了，賠了手機也賠了卡片。
    B：是嗎？
    A：跟你說真的，錢都花了我會騙你嗎？你很傻。第二次一
       定OK的東西我們怎麼會不要，你想也知道我們都安排好
       了，連時間都看好了我要跟你報了，到了現場不可以，
       我不會騙你，你問我那個朋友『阿吉』就知道了，我跟
       你說工作就是工作，問題是那個情況已經不允許我們再
       做那個工作，因為不符合成本效益，要是你你會做嗎？
       我才跟你說你要那樣我也沒辦法，我本來要打你
    B：你要打要用公共電話嘛！你說的消息正確嗎？
    A：你說我這邊嗎？
    B：剛才你說的
    A：消息正確，我不騙你，你等一下打給傻杰，你問他那種
       狀況我不騙你，消息非常正確，你自己想，我連電話都
       不打了，因為你想想我們在那個地方沒人知道，沒有外
       人知道，為什麼他們還可以馬上到，而且第一次很好解
       決的事情，他為什麼要這樣用，一直拖你不覺得很奇怪
       嗎？後來我們還搞到幾點，會跟你開玩笑嗎？
    B：嗯
    A：你休息一天就要過去了嗎？怎樣報我賺錢？
    B：我如果那邊弄好了，我叫我老婆打給你，匯那個（錢）
       給你之後你再叫他們過來。
  (三)己○○與戊○○於95年10月7日晚上19時38分電話對話之通
    訊監察譯文（A：己○○、B：戊○○）
    A：（聊中秋節的事）一堆人，後來還去放炮好幾箱。
    B：是喔！你南部的朋友連續打我電話好幾天了，我都沒有
       接。（戊○○知道是丁○○打來的）
    A：他剛才有打電話給我。
    B：他有說我電話都沒有接嗎？
    A：沒有說你，他是說我為何都沒有跟他說一下，我說那個
       狀況我有說給他聽，他說他那條OK了。
    B：OK了喔！
    A：就是我們之前處理的那條OK了。
    B：這樣喔。
    A：我有叫他要拿一點來補貼。
    B：對啊！
  (四)被告己○○於 95年10月9日警詢時供稱：「．．但是丁○○
    在9月27日下午有以未顯示來電叫我跟戊○○於9月28日晚上
    20時許去龍井鄉鐵軌旁邊等不知名人士從火車上丟錢下來，
    要我跟戊○○把錢拿走，但是丁○○沒說是什麼錢，後來沒
    有拿到，丁○○用電話遙控，叫我 9月29日下午16時再撥打
    大陸電話給他」「（問：你與何人前往龍井鄉鐵軌旁邊取贖
    款？有無代價？）答：我與戊○○去拿錢，．．，是我找戊○○一起去的，丁○○說拿到錢要給我 2成」「（問：既然
    丁○○有跟你說錢是黑錢，你為何還要前往領取？）答：因
    為我欠信用卡錢，所以我29日有再度前往龍井鄉要取款，但
    是我後來後悔，就轉頭要開回家」「後來丁○○有在 10月7
    日、10月8日打電話到我家，他問我為何都沒有聯繫，10月8
    日丁○○跟我說錢拿到了，關於我跟戊○○跑到龍井這趟路
    ，是否能補貼一點錢給我們，丁○○回絕我」等語。
  (五)證人即被告戊○○於95年10月9日警詢時供稱：「（95年9月
    28日20時許）當天我有開車載己○○前往該處。等火車上丟
    東西下來，他僅跟我說要撿袋子」「我是在回程的途中才知
    道要撿的東西是錢」「沒有任何的好處，因為那一陣子我與
    己○○常至該處，撿袋子旁邊亦是里長家附近」「（問：95
    .10.7 日19時38分，你有無與己○○通過電話？）答：己○○有打電話給我」「（問：現警方提示通訊監察譯文：『你
    南部朋友連續打我電話好幾天，我都沒接。』該南部的朋友
    為何人？）答：僅知道是綽號叫『阿欽』的男子」「（問：
    另段譯文：問『那條OK了』，答『OK了』；問『就是我們之
    前處理的那條OK了』，請你說明是何意？與何人的通話？）
    答：己○○講『那條OK了』、『就是我們之前處理那條OK了
    』，就是指前述我與己○○一起準備去丟包贖款之事」「（
    問：另譯文：『我有叫他們拿一點來補貼』誰回答『對啊！
    』？）答：是己○○說『我有叫他們拿一點來貼補』。另一
    句是我回答的」「（問：你所謂：準備取丟包贖款之事，是
    否為擄人勒贖案件的贖款？）答：是」「（問：你係何時才
    知道此件丟包贖款是擄人勒贖？）答： 7日前述己○○打電
    話給我時我才知道」「（問：為何你與己○○譯文中從未提
    及『擄人勒贖』字眼，你為何言明7日在電話中知情？
    是否你方才與警詢中有所隱瞞？）」答：我大約知情，知道
    己○○他們要拿錢」「（問 ：95.10.7日19時29分通訊譯文
    中己○○與丁○○的對話， A：我故意弄掉就是有人過去那
    裡... 不然你問阿吉（吉與杰台語同音）就知道』是否意指
    當時有發現警察或可疑人物？）答：己○○說當時有警察在
    場」「（問：你與己○○在 9月28日晚上丟包現場，自何時
    起等待至何時？）答：晚間19時至20時起至21時左右。當時
    我車上有時間我有看時間」「（問： 95.10.7日19時29分通
    訊譯文己○○與丁○○的對話：『第二次一定OK的東西怎麼
    不要、你想我們都安排好了，連時間都看好要跟你報了，到
    現場說不可以，我不會騙你，你問我朋友阿吉（吉與杰台語
    同音）就知道，我跟你說要做工作就是要做工作，問題是那
    個情況已經不允許我們在工作，因為不合乎成本效益，要你
    你會做嗎？』譯文中顯現你是知情的，請你解釋？）答：我
    不知道為何他會這樣說」等語。
  (六)綜合上開證據，被告己○○受被告丁○○之請託，因無法提
    供不法所得之匯款帳戶，改建議以火車丟包方式收取不法所
    得，獲丁○○同意後，且由己○○親自執行，丁○○並允諾
    高達不法所得二成之不法報酬；被告丁○○於案發後回台期
    間，被告己○○復於95年10月7日19時29分32秒，以0000000
    00 0號電話與被告丁○○之0000000000號行動電話聯繫，內
    容依前所示，除顯示當日火車丟包之現場狀況外，警示被告
    丁○○說被害人家屬已報警，警員到場查緝，用以通風報信
    外，被告己○○並向丁○○詢問是否得手等，並要求分得款
    項，由其等對話之內容以觀，實與一般單純幫助恐嚇或詐欺
    等犯行相迥異，亦可印證前開被告丁○○所證，己○○應知
    悉擄人勒贖一事應與事實相符，己○○與被告丁○○有擄人
    勒贖之犯聯絡，並參與本案之勒贖取款分工行為亦甚明顯。
    被告己○○否認與辯解無非卸責飾詞，委無可採，被告己○○前開犯行，洵堪認定。
四、訊據被告戊○○否認有何擄人勒贖之犯行，辯稱：伊載己○○拿紅包去給里長，答謝其幫忙促成和解，該里長家在鐵路
    附近，離開時，己○○要伊等一下，說要出去一下，伊就在
    車上等，並不知道當時被告己○○即在等待火車丟包云云。
    經查：
  (一)被告戊○○於95年10月9日警詢時供稱：「（95年9月28日20
    時許）當天我有開車載己○○前往該處。等火車上丟東西下
    來，他僅跟我說要撿袋子」「我是在回程的途中才知道要撿
    的東西是錢」「沒有任何的好處，因為那一陣子我與己○○
    常至該處，撿袋子旁邊亦是里長家附近」「（問： 95.10.7
    日19時38分，你有無與己○○通過電話？）答：己○○有打
    電話給我」「（問：現警方提示通訊監察譯文：『你南部朋
    友連續打我電話好幾天，我都沒接。』該南部的朋友為何人
    ？）答：僅知道是綽號叫『阿欽』的男子」「（問：另段譯
    文：問『那條OK了』，答『OK了』；問『就是我們之前處理
    的那條OK了』，請你說明是何意？與何人的通話？）答：己○○講『那條OK了』、『就是我們之前處理那條OK了』，就
    是指前述我與己○○一起準備去丟包贖款之事」「（問：另
    譯文：『我有叫他們拿一點來補貼』誰回答『對啊！』？）
    答：是己○○說『我有叫他們拿一點來貼補』。另一句是我
    回答的」「（問：你所謂：準備取丟包贖款之事，是否為擄
    人勒贖案件的贖款？）答：是」「（問：你係何時才知道此
    件丟包贖款是擄人勒贖？） 答：7日前述己○○打電話給我
    時我才知道」「（問：為何你與己○○譯文中從未提及『擄
    人勒贖』字眼，你為何言明7日在電話中知情？ 是否你方才
    與警詢中有所隱瞞？）」答：我大約知情，知道己○○他們
    要拿錢」「（問： 95.10.7日19時29分通訊譯文中己○○與
    丁○○的對話，A：我故意弄掉就是有人過去那裡 ... 不然
    你問阿吉（吉與杰台語同音）就知道』是否意指當時有發現
    警察或可疑人物？）答：己○○說當時有警察在場」「（問
    ：你與己○○在 9月28日晚上丟包現場，自何時起等待至何
    時？）答：晚間19時至20時起至21時左右。當時我車上有時
    間我有看時間」「（問： 95.10.7日19時29分通訊譯文己○○與丁○○的對話：『第二次一定OK的東西怎麼不要、你想
    我們都安排好了，連時間都看好要跟你報了，到現場說不可
    以，我不會騙你，你問我朋友阿吉（吉與杰台語同音）就知
    道，我跟你說要做工作就是要做工作，問題是那個情況已經
    不允許我們在工作，因為不合乎成本效益，要你你會做嗎？
    』譯文中顯現你是知情的，請你解釋？）答：我不知道為何
    他會這樣說」等語。再於同日檢察官偵訊時供稱：「（問：
    你於95.9.28日晚上，是否有在龍井鄉○○○○○道往南走4
    、 5分鐘路程的附近？）答：是」「（問：你們是否要等火
    車丟下東西來？）答：是，己○○叫我開車載他去，我們當
    天是在鐵路平交道靠近龍井鄉附近，己○○說火車上會有東
    西丟下來，叫我去撿袋子，是我們走了之後己○○朋友打給
    他，才告訴我」「（問：在通訊譯文中，那條OK了，你回答
    OK了，OK是代表何意？）答：我們指的是那件丟包取贖的事
    」「（問：己○○說要拿一點錢來補貼，代表何事？）答：
    他們說要貼補我一些油錢，是從勒贖案件拿錢，但是我沒有
    拿到錢」「（問：除了這個部分，你是否有參與其他的部分
    ？）答：沒有，我只有參與丟包取贖」「（問： 10月7日晚
    上7 ：29分，己○○與你對話中，是否有意味著有警察在？
    ）答：己○○看到的，他叫我趕快開車離開現場，我沒有看
    到，我們再丟包現場停留約一個小時」「（問：你如何得知
    那一班火車會丟包？）答：是己○○聯絡的，因為我們不曉
    得是哪一班火車，應該是己○○聯絡他朋友的」等語。
  (二)證人即被告己○○於95年10月9日檢察官偵訊時證稱：「（
    問 ：9月27日丁○○是否有打電話給你叫你與戊○○拿火車
    丟包？）答：丁○○打電話拜託我，打 0000-000000那支電
    話，他說拜託我找個人頭帳戶，我說我找不到，他就一直拜
    託我去幫他接一條錢，叫我幫他找一個地方叫我去拿錢，他
    後來一直拜託之後，我就跟他說要不要用火車丟包，之後他
    叫我去找一個地方，9月28日晚上8：40分，我跟戊○○就到
    龍井鄉鐵路旁，我們就即時跟丁○○聯絡，我們跟丁○○講
    ，丁○○就會跟火車上的人聯絡，但是那天沒有丟成，丁○○就說叫我拿錢，拿到的話會分我兩成」「（問：你剛才說
    上述通訊監察譯文你跟丁○○說『一定有報警』，代表何意
    ？）答：我的意思說火車上的人一定有報警」等語。
  (三)參酌前開被告己○○於十分鐘內兩通，分別與被告丁○○及
    被告戊○○之電話錄音譯文所示內容及己○○於原審法院96
    年1月 15日原審行準備程序時所供「．．我找戊○○，是因
    為之前我有跟戊○○與他人有一些事情透過中間人與他人和
    解，要給中間人紅包，但還沒有給，所以知道戊○○缺錢，
    我就跟他說有一個CASE請他載我，他就載我去，也就是本來
    預定要去沙鹿撿錢的地方，就是火車經過的地方．．」等語
    ，被告戊○○與己○○二人為撿拾該火車丟包，經事先至現
    場仔細觀察週遭人車狀況，以規避警方查緝，並在現場長時
    間守候。以其等為取得被害人交付之財物，需大費周章，使
    他人難以知悉加害人為何人之行徑，足見被告戊○○夥同己○○依丁○○指示撿拾上開丟包當時，對係為擄人勒贖案取
    得被害人家屬交付贖款之事實，應屬知悉。被告戊○○所為
    前開辯解與前於警詢及偵查所供不符且與其電話對話內容不
    符，應係卸責；另被告己○○嗣於原審法院審理時以證人身
    分附合其詞，亦屬迴護之詞，均不足採信。
  (四)綜合被告戊○○係於被告丁○○等人擄人後，應己○○之請
    ，駕駛車輛搭載其前往上開處所，撿拾火車丟包之贖款，既
    未共同籌劃犯罪於先，亦未與其他擄人勒贖之主要犯罪人間
    有何直接聯繫，係基於幫助之犯意為之，應可認定。
五、按擄人勒贖罪以意圖勒贖而擄人為構成要件，其犯罪態樣係
    將被害人置於行為人實力支配之下，予以脅迫，以便向被害
    人或其關係人勒索財物；如有不法得財之意思而施行強暴、
    脅迫，擄掠被害人脫離其原在處所，使喪失行動自由，而移
    置於自己實力支配之下，藉以向被害人或其關係人勒索財物
    ，即構成擄人勒贖罪（最高法院83年度台上字第4157號、87
    年度台上字第2788號判決參照）；又擄人勒贖係指意圖勒贖
    而擄人而言，行為人苟以勒贖之目的而擄人，祇須被擄人喪
    失行為自由，而置於加害者實力支配之下，即屬既遂，其事
    後果否實施勒贖，向何人勒贖，有無取得贖款，以及何人交
    付贖款，均不影響其已成立之犯罪（最高法院85年度台上字
    第3675號判決參照）。再按擄人勒贖罪，固以意圖勒贖而為
    擄人之行為時即屬成立，但勒取贖款，係該罪之目的行為，
    在被擄人未經釋放以前，其犯罪行為仍在繼續進行之中。上
    訴人對於某甲被擄時雖未參與實施，而其出面勒贖，即係在
    擄人勒贖之繼續進行中參與該罪之目的行為，自應認為共同
    正犯（最高法院28年上字第2397號判例參照），本件被告己○○既與被告丁○○共同基於擄人勒贖犯意聯絡，並參與勒
    贖取款行為，參諸上開判例意旨，雖取款未成（火車丟包未
    成），仍應成立擄人勒贖之既遂罪。故核被告丁○○、乙○○、己○○所為，係犯刑法第347條第1項之擄人勒贖罪；被
    告丁○○、乙○○、己○○與共犯曾耀興、張簡明輝及綽號
    「小陳」之不詳姓名男子間，就擄人勒贖之犯行，有犯意之
    聯絡及行為分擔，均為共同正犯；被告戊○○所為係犯上開
    擄人勒贖罪之幫助犯，並依正犯之刑減輕之。公訴意旨認此
    部分應成立共同正犯，應有未洽。又查被告戊○○曾因偽造
    文書罪，經法院判處有期徒8月確定，於95年4月30日執行完
    畢，有台灣高等法院被告前案紀錄表附卷可稽，其於徒刑執
    行完畢後，五年以內故意再犯本件有期徒刑以上之刑之罪，
    為累犯，應依法加重其刑。
六、原判決認被告丁○○、乙○○擄人勒贖部分罪證明確而予科
    刑，固非無見，惟查：I被告己○○與上揭同案被告等揭為
    擄人勒贖之共同正犯，被告戊○○應成立幫助犯，原判決未
    予論列，尚有未合。II按行動電話服務須以晶片卡（即 SIM
    卡）為使用介面，因此電信公司於出租行動電話門號予消費
    者使用時，即同時附帶提供晶片卡給消費者作為門號使用之
    介面，故電信公司接受消費者申辦門號並將該門號開通上線
    時，該晶片卡之所有權是否移轉於消費者，抑或仍保留於電
    信公司，端視其簽訂之服務契約內容如何約定。本件被告張
    簡明輝供犯罪使用之如附表三編號８、10、12行動電話門號
    係向和信電訊股份有限公司所租用，晶片卡（即 SIM卡）自
    申辦手續完成起即為消費者有，此有卷附該公司95年12月21
    日中信（業服）字第 09521201017號函復本院另案可參，同
    理，附表三編號７、９所示 SIM卡係由中國大陸之通信業者
    「中國移動通信」提供，同係通信業者，亦可知 SIM卡於租
    用後即為客戶所有，此部分亦屬被告張簡明輝所有，是該等
    SIM卡既屬被告張簡明輝所有，又係供犯罪聯絡所用 ，應依
    法宣告沒收，原判決誤認行動電話內之 SIM卡應屬電信公司
    所有，申請人僅因承租門號而取得使用權，非被告張簡明輝
    所有之物云云，而不併予宣告沒收，亦有未洽。III被告丁○○為本案之首謀者，於取得贖款後，仍未將被害人釋放，進
    而要求更多贖款，惡性重大，原審量處有期徒刑 9年，失之
    過輕而有未當。檢察官亦執上揭I、III事由指摘原判決不當
    而提起上訴，為有理由；至於檢察官上訴意旨另指原審科處
    被告乙○○刑罰過輕云云，因其並非首謀者，且合併已判決
    確定之未經許可持有手槍罪及加重竊盜罪後，原判決此部分
    尚無量刑過輕之情形，此部分上訴之摘為無理由；被告丁○○、呂豐守提起上訴指摘原判決量刑過重云云，亦俱無理由
    。惟原判決既有上述可議之處，自無可維持，應由本院將原
    判決關於被告丁○○、乙○○擄人勒贖部分均撤銷改判。關
    於被告己○○、戊○○部分，原審諭知無罪尚有未洽，檢察
    官上訴意旨執此指摘原判決不當，為有理由，應由本院將原
    判決關於被告己○○、戊○○部分撤銷改判。爰審酌被告丁○○、乙○○、正值壯年，竟好逸惡勞欲藉擄人勒贖之犯罪
    取得巨額不法利益，及其前開犯行對社會治安產生重大之影
    響，及對證人辛○○所造成之身心傷害，與其等勒贖所得之
    款項、竊得物品之手段、價值，暨被告丁○○、乙○○輝在
    擄人勒贖案件中之分工角色，被告丁○○係提議為本案擄人
    勒贖之人，被告乙○○係持制式手槍、子彈及電擊棒等物實
    際下手之人，與其等取得贖款後，仍繼續拘禁證人辛○○，
    未將其釋放，並念及被告丁○○於犯後坦承犯行之犯後態度
    ，復於拘禁期間，未對證人辛○○施以不人道之虐待，被告
    己○○提議以火車丟包方式取贖，被告戊○○基於幫助犯意
    ，應己○○之請，搭載己○○前往取贖未成，及其等犯罪之
    手段、目的等一切情狀，分別量處如主文所示之刑。扣案之
    如附表一、二所示之物品，分別係共犯曾耀興或張簡明輝所
    有供本案擄人勒贖犯罪所用之物，依刑法第38條第1項、第2
    項為沒收之諭知；扣案之附表三編號７至10、12所示之 SIM
    卡係供本案犯罪聯絡所用之物，依前揭說明屬共犯張簡明輝
    所有，依刑法第38條第1項第 2款宣告沒收。另制式子彈3顆
    ，業經刑事警察局鑑試擊發，已無殺傷力，而失其違禁物之
    性質，爰不為沒收之諭知。至被告乙○○擄人時所持之電擊
    棒，並未扣案，且非法院應義務沒收之物，為免將來執行之
    困難爰不為沒收之諭知。其餘附表三所示之扣案物品，雖經
    扣案，然被告丁○○、乙○○、己○○、戊○○均否認為其
    等供犯本案所用之物，亦無積極證據足資證明係被告丁○○
    、乙○○、己○○、戊○○或其他共犯供犯本案所用之物，
    亦不得為沒收之諭知。
貳、無罪部分：
一、公訴意旨另以：被告丙○○於多年前在大陸地區受僱於證人
    庚○○詐欺集團旗下，了解證人庚○○因經營詐欺集團而致
    富，且對其身家環境，知之甚詳。詎被告丙○○竟意圖為自
    己不法所有，於 95年8月間邀集被告丁○○共商研議組成擄
    人勒贖集團，選定證人庚○○之父、母作為擄人勒贖的目標
    ，被告丙○○並帶同被告丁○○前往臺中市西屯區龍洋巷 3
    之 3號證人庚○○之父、母親住所附近勘查地形，其後並責
    成被告丁○○找人負責執行擄人勒贖事宜。被告丁○○於是
    返回高雄邀集綽號「阿強」之被告曾耀興、綽號「阿輝」之
    被告張簡明輝及綽號「建治」之被告乙○○商討相關執行細
    節。嗣於同年 8月20日左右，被告丁○○更邀集被告曾耀興
    、張簡明輝及乙○○共同前往上揭被告庚○○之父、母親之
    住所附近勘查地點，並完成計畫之分工，訂定由被告曾耀興
    、張簡明輝及乙○○等人擔任擄人及看守人質之責，而被告
    丁○○則負責至大陸地區撥打勒贖電話及提領現金等工作。
    大家並言明得款後被告曾耀興、張簡明輝及乙○○等人可共
    同分得贓款之七成，至於撥打勒贖電話及提領現金之被告丁○○與提供訊息之被告丙○○共同分得贓款之 3成。其等分
    工完畢後，被告丁○○遂於95年9月9日先行前往大陸地區等
    候，被告曾輝興、乙○○、張簡明耀則負責擄人，因認被告
    丙○○共同涉犯刑法第347條第1項之擄人勒贖罪嫌云云。
二、按犯罪事實應依證據認定之，無證據不得認定犯罪事實，又
    不能證明被告犯罪者，應諭知無罪之判決，刑事訴訟法第15
    4條第2項、第301條第1項分別定有明文。又刑事訴訟法上所
    謂認定犯罪事實之證據，係指足以認定被告確有犯罪行為之
    積極證據而言；如未能發現相當證據或證據不足以證明，自
    不能以推測或擬制之方法，以為裁判基礎（最高法院29年年
    上字第3105號、40年台上字第86號判例參照）。又被告或共
    犯之自白，不得作為有罪判決之唯一證據，仍應調查其他必
    要之證據，以察其是否與事實相符，刑事訴訟法第一百五十
    六條第二項定有明文，其立法意旨乃在防範被告或共犯自白
    之虛擬致與真實不符，故對自白在證據上之價值加以限制，
    明定須藉補強證據以擔保其真實性。上開所謂共犯，包括任
    意共犯及必要共犯（含對向犯罪之共犯）；所謂補強證據，
    則指除該自白或不利於己之陳述本身之外，其他足以證明陳
    述之犯罪事實確具有相當程度真實性之證據而言，雖所補強
    者，非以事實之全部為必要，但亦須因補強證據與自白或不
    利於己之陳述之相互利用，足使犯罪事實獲得確信者，始足
    當之（最高法院九十一年度台上字第六四○四號判決參照）
    。
三、公訴意旨認被告丙○○共同涉犯刑法擄人勒贖罪嫌，無非係
    以被告丙○○與被告丁○○共同發起並策劃本件擄人勒贖案
    件之事實，業據證人即同案被告丁○○於警詢及偵查中證述
    明確，核與證人即同案被告曾耀興及張簡明輝於偵查中證述
    明確，並經證人即庚○○於偵查中證述：當初並不知道為何
    歹徒會找上門，但認為應該是房子的糾紛，曾打電話詢問丙○○，其父親是否在他手上，但丙○○說沒有等語為其論據
    之基礎。被告丙○○未於本院審理期日到庭，惟其於原審堅
    詞否認有何共同擄人勒贖之犯行，辯稱：伊雖認識丁○○，
    但不知丁○○為何說伊有參與等語。然查：
  (一)證人即被告丁○○雖曾於警詢、偵查及原審證述：係被告丙○○提議要擄庚○○家人，向其勒贖，並知道被告曾耀興、
    張簡明輝之殺人案件上訴已駁回確定，要其找被告曾耀興、
    張簡明輝一起作，事成後六四分，其與被告丙○○分 4成，
    各一半，其曾將被告丙○○要其找被告曾耀興、張簡明輝共
    同擄人勒贖一事告知被告曾耀興、張簡明輝云云，惟證人即
    同案被告曾耀興、張簡明輝於原審證述：在被告丁○○帶其
    等去看地點時（按即證人辛○○住所），曾問被告丁○○會
    不會有錯，被告丁○○說不會錯，是阿斌報的線，是說阿斌
    報的地點，但被告丁○○並未曾向其說明，是被告丙○○，
    要找其 2人，一起擄人勒贖等語，故證人即同案被告丁○○
    前開所述曾將與被告丙○○共謀擄人勒贖一事告知被告曾耀
    興、張簡明輝等情，顯與證人即同案被告曾耀興、張簡明輝
    所述不同，且遍觀證人曾耀興、張簡明輝於偵查中之陳述，
    亦未曾明確證述被告丙○○確有參與本案擄人勒贖之犯行。
  (二)證人即共犯曾耀興於95年10月9日檢察官偵訊時證稱：「（
    問：為何會找這個勒贖對象？）答：因為之前做詐欺集團跟
    被害人的兒子有合作的關係，該給我的錢都沒有給我」「（
    問：你如何跟丁○○搭上線？）答：我跟他認識很久了，我
    會做詐欺集團是因為丁○○，丁○○跟我說他知道庚○○家
    住處為何，約今年六月底在電話中跟我說的，說有無興趣把
    我的帳要回來，大約七月份有跟丁○○有跟丁○○在中港路
    上的咖啡廳見面，我們知道他做這一途很有錢，而且該給我
    的都沒給我，員工的也沒有給，那時候說綁到要要兩千萬，
    但是沒有說要綁誰，那時候我才想到要跟他勒贖兩千萬，當
    時會綁他的父親是隨機的，看誰出來就綁誰，只要是綁他家
    人就可以了，我們的計畫是丁○○去大陸打電話，我們在這
    裡負責押人跟看管人質」等語。證人即共犯張簡明輝於同日
    檢察官訊問時供稱：「（問：你們涉及綁架辛○○，是由何
    人策劃的？）答：是由丁○○跟我們說的，也是由丁○○負
    責在大陸打勒贖電話，由曾耀興、乙○○及我三人負責綁架
    及看管辛○○的」「因為第一個是因為庚○○曾跟曾耀興在
    大陸有利益糾紛，我想說替曾耀興向庚○○敲一筆，第二原
    因是我之前案子上訴駁回，想說可以在到大陸生活，第三原
    因是因為我缺錢」等語；再於原審法院 95年12月1日行準備
    程序時供稱：「我認罪，檢察官起訴書所載之犯罪事實都是
    正確的。當時是丁○○提議說知道我們有一條刑期上訴駁回
    要執行，要報我們一條錢給我們賺，他自己也可以賺，他也
    說他與庚○○有債務糾紛，要報復他，所以要多開一點錢，
    丁○○當時有說要開2000萬元，丁○○就報給我們庚○○家
    裡的住址，要我們去綁庚○○家裡的人。我與丁○○就上台
    中去繞庚○○家裡附近的地形，我共去看了二、三次，其中
    有與丁○○一起去，也有與曾耀興一起去．．」等語。參以
    證人曾耀興於原審證述：伊知道阿斌之人，但抓之後才知道
    阿斌就是丙○○等語（見原審卷一第302、305頁），證人張
    簡明輝則於原審證述：伊不認識被告丙○○等語（見原審卷
    一第 304頁），是依前開證人曾耀興、張簡明輝之證述，足
    見其 2人對被告丙○○不熟識或不認識，核與被告丙○○供
    稱不認識張簡明輝等語亦相吻合，苟係如此，被告丙○○對
    於其所不熟識之證人曾耀興、張簡明輝等人之背景，當不甚
    暸解，則其如何得知其等遭法院判處罪刑確定，並需索金錢
    ，進而要求證人丁○○應找證人曾耀興、張簡明輝等人一同
    遂行本案犯行，故證人丁○○前開所述是否詳實，亦啟人疑
    竇。
  (三)依證人即被告丁○○所述，與被告丙○○共謀後，至取得贖
    款，到返臺被捕期間，均未曾與被告丙○○聯絡。苟被告丙○○確有參與前開擄人勒贖之犯行，並約定其取得贖款 2成
    （即 4成中，其分一半），何以於擄得證人辛○○時，或發
    生取贖管道困難，乃至事後已取得贖款，到被告丁○○回臺
    遭逮捕之間，均未曾與被告丙○○以任何方式聯絡？準此，
    被告丁○○前述被告丙○○亦參與本案擄人勒贖之犯行云云
    ，既有前述所載之疑點，即難以證人丁○○一人之證言，逕
    為被告丙○○不利之認定。
  (四)證人即共犯曾耀興、張簡明輝雖曾證述：被告丁○○曾說是
    阿斌報的線等語，然證人被告曾耀興於原審就此證述：此係
    指知道庚○○的家，是斌仔報的地點等語（見原審一卷一第
    305頁 ）。故所謂「報線」云云之真意僅係指證人辛○○住
    所之位置，證人丁○○說是阿斌提供的等情（見原審卷一第
    305頁 ），惟此與所謂與「阿斌」合謀擄人勒贖尚屬有間，
    且前開所謂「阿斌報線」一事，證人即共犯曾耀興、張簡明
    輝亦未曾親見或親聞，僅係聽被告丁○○之傳述，亦難以此
    即為被告丙○○不利之認定。
  (五)至證人庚○○於偵查中證述：當初並不知道為何歹徒會找上
    門，但認為應該是房子的糾紛，曾打電話詢問丙○○，其父
    親是否在他手上，但丙○○說沒有等語，亦僅係證人庚○○
    憑空懸揣之詞，亦難以此為被告丙○○不利之認定。又證人
    蔡宥余（與被告丙○○有婚約關係）雖於原審證稱：被告丁○○於段期間還有到被告丙○○住處閒話家常，被告丁○○
    與丙○○之間有債務關係，又伊與被告丙○○當時均無工作
    云云（見原審卷一第318至320頁），惟其證述內容均未提及
    被告丙○○曾參與本案之情節，是不能據其證言推論被告丙○○為本案之共犯。
  (六)綜合上述，共犯即被告丁○○不利被告丙○○之證述，依前
    開證據法則之說明，本須藉補強證據始足以擔保其真實性，
    況該內容有上開多項瑕疵所指，尤見補強證據之必要。而證
    人即共犯即共犯曾耀興、張簡明輝及證人庚○○之上開供述
    ，既係傳聞自被告丁○○或個人之臆測，顯不足以補強共犯
    丁○○前揭不利丙○○之供述甚明。在別無其他補強證據擔
    保被告丁○○供述內容真實性之情形下，無法僅憑該不利供
    述，為認定被告丙○○犯罪之唯一證據。
四、綜合上述，公訴人所憑之證據，無論直接或間接證據，均尚
    未達於一般之人均可得確信，而無合理之懷疑存在之程度，
    本院亦查無其他確切証據，足以証明被告丙○○確應負此罪
    責，被告丙○○之犯行尚屬不能証明。原審以不能證明其犯
    罪，而依刑事訴訟法第三百零一條第一項規定，諭知無罪之
    判決，經核認事用法，並無不合，檢察官上訴意旨認應就被
    告丙○○予以論罪科刑，而指摘原判決不當，經查為無理由
    ，應予駁回。
五、被告丙○○經合法傳喚，無正當理由不到庭，爰不待其陳述
    逕行判決。
參、據上論斷，應依刑事訴訟法第371條、第369條第 1項前段、
    第364條、第299條第1項前段，刑法第28條、第30條、第 47
    條第1項、第347條第1項、第38條第1項第1款、第2款，判決
    如主文。
本案經檢察官甲○○到庭執行職務。
中    華    民    國    97    年    9    月    17   日
            刑事第四庭    審判長法  官  洪   耀   宗
                                法  官  蔡 王 金  全
                                法  官  劉   登   俊
上列正本證明與原本無異。
除丙○○不得上訴外，其餘得上訴。
如不服本判決，應於收受送達後十日內向本院提出上訴書狀，其
未敘述上訴之理由者並得於提出上訴後十日內向本院補提理由書
(均須按他造當事人之人數附繕本)。
                                書記官  粘   銘   環
中    華    民    國    97    年    9     月    18    日
附表一：
┌───────────────────────────────┐
│美國SMITH＆WESSON廠製SW380型口徑0.38吋制式半自動手槍1支（含彈 │
│匣2個；槍枝管制編號：0000000000號）、制式子彈6顆、制式達姆彈14│
│顆。                                                          │
└───────────────────────────────┘
附表二：
┌──┬───────────────┬───┬─────┬──────────────┐
│編號│物                          品│數  量│所  有  人│用                        途│
├──┼───────────────┼───┼─────┼──────────────┤
│1   │白色尼龍繩                    │5綑   │曾耀興    │綁實拘禁辛○○處所之門戶。  │
├──┼───────────────┼───┼─────┼──────────────┤
│2   │黑色束帶                      │8條   │曾耀興    │用以綁實換裝竊取之車牌。    │
├──┼───────────────┼───┼─────┼──────────────┤
│3   │錄音筆DENPA牌                 │1支   │曾耀興    │叫辛○○唸聯合報頭版內容，用│
│    │                              │      │          │錄音筆錄下，讓家屬相信人質還│
│    │                              │      │          │平安活著。                  │
├──┼───────────────┼───┼─────┼──────────────┤
│4   │黑色眼罩                      │1個   │張簡明輝  │給辛○○戴，避免其認出所在處│
│    │                              │      │          │所。                        │
├──┼───────────────┼───┼─────┼──────────────┤
│5   │遠傳易付卡（無SIM卡；門號09367│1張   │張簡明輝  │與丁○○聯絡擄人勒贖相關事宜│
│    │57894；序號0000000000000000000│      │          │之用。                      │
│    │7號）                         │      │          │                            │
├──┼───────────────┼───┼─────┼──────────────┤
│6   │南屏電信卡（已取出，不含SIM卡 │1張   │張簡明輝  │與丁○○之三星中國大陸連絡之│
│    │；門號0000000000；序號00000000│      │          │用。                        │
│    │21536號）                     │      │          │                            │
├──┼───────────────┼───┼─────┼──────────────┤
│7   │三星牌手機（序號00000000000000│1支   │張簡明輝  │與他共犯聯絡用。            │
│    │5號）                         │      │          │                            │
└──┴───────────────┴───┴─────┴──────────────┘
 附表三：
┌──┬───────────────┬───┬─────┬──────────────┐
│編號│物                          品│數  量│持  有  人│備                        註│
├──┼───────────────┼───┼─────┼──────────────┤
│1   │三星牌手機（含SIM卡；門號：098│1支   │曾耀興    │                            │
│    │0000000號；序號000000000000000│      │          │                            │
│    │號）                          │      │          │                            │
├──┼───────────────┼───┼─────┼──────────────┤
│2   │諾基亞牌手機（含SIM卡；門號：0│1支   │曾耀興    │                            │
│    │000000000號；序號0000000000000│      │          │                            │
│    │38號）                        │      │          │                            │
├──┼───────────────┼───┼─────┼──────────────┤
│3   │三星牌手機（無電池；序號352003│1支   │曾耀興    │                            │
│    │000000000號）                 │      │          │                            │
├──┼───────────────┼───┼─────┼──────────────┤
│4   │奇峰手機（含SIM卡；門號0000000│1支   │丁○○    │                            │
│    │550號；序號：000000000000000號│      │          │                            │
│    │）                            │      │          │                            │
├──┼───────────────┼───┼─────┼──────────────┤
│5   │電話記事本                    │2本   │丁○○    │                            │
├──┼───────────────┼───┼─────┼──────────────┤
│6   │黃色尼龍繩                    │2綑   │張簡明輝  │                            │
├──┼───────────────┼───┼─────┼──────────────┤
│7   │中國移動通信卡（含SIM卡，分別 │5張   │張簡明輝  │與丁○○聯絡之用。          │
│    │為00000000、00000000、00000000│      │          │                            │
│    │5、0000000、00000000，均未使用│      │          │                            │
│    │）                            │      │          │                            │
├──┼───────────────┼───┼─────┼──────────────┤
│8   │南屏電信SIM卡（門號0000000000 │1張   │張簡明輝  │與丁○○聯絡之用。          │
│    │號）                          │      │          │                            │
├──┼───────────────┼───┼─────┼──────────────┤
│9   │中國移動通信卡SIM卡（序號89860│1張   │張簡明輝  │與丁○○聯絡之用。          │
│    │000000000000000號）           │      │          │                            │
├──┼───────────────┼───┼─────┼──────────────┤
│10  │南屏電信SIM卡（門號0000000000 │1張   │張簡明輝  │與丁○○之三星中國大陸連絡之│
│    │；序號0000000000000號）       │      │          │用。                        │
├──┼───────────────┼───┼─────┼──────────────┤
│11  │三星牌手機（含SIM卡，門號09384│1支   │張簡明輝  │                            │
│    │73361號；序號：00000000000000 │      │          │                            │
│    │號）                          │      │          │                            │
├──┼───────────────┼───┼─────┼──────────────┤
│12  │SIM卡（門號0000000000）       │1片   │張簡明輝  │與其他共犯聯絡用。          │
├──┼───────────────┼───┼─────┼──────────────┤
│13  │和信SIM卡                     │1張   │張簡明輝  │                            │
├──┼───────────────┼───┼─────┼──────────────┤
│14  │三星牌手機（無SIM卡；序號35558│1支   │乙○○    │聯絡用。                    │
│    │00000000000號）               │      │          │                            │
├──┼───────────────┼───┼─────┼──────────────┤
│15  │遠傳電信帳單                  │18張  │己○○    │                            │
├──┼───────────────┼───┼─────┼──────────────┤
│16  │中華電信帳單                  │2張   │己○○    │                            │
├──┼───────────────┼───┼─────┼──────────────┤
│17  │護照                          │2本   │己○○    │                            │
├──┼───────────────┼───┼─────┼──────────────┤
│18  │臺胞證                        │1本   │己○○    │                            │
├──┼───────────────┼───┼─────┼──────────────┤
│19  │遠傳易付卡                    │2張   │己○○    │                            │
├──┼───────────────┼───┼─────┼──────────────┤
│20  │臺灣固網節費卡                │2張   │己○○    │                            │
├──┼───────────────┼───┼─────┼──────────────┤
│21  │筆記本                        │1本   │己○○    │                            │
├──┼───────────────┼───┼─────┼──────────────┤
│22  │手機（序號分別為00000000000000│5支   │己○○    │                            │
│    │9、000000000000000、0000000000│      │          │                            │
│    │61860、000000000000000、350627│      │          │                            │
│    │000000000號 ）                │      │          │                            │
├──┼───────────────┼───┼─────┼──────────────┤
│23  │SIM卡                         │4張   │己○○    │                            │
├──┼───────────────┼───┼─────┼──────────────┤
│24  │手機（含SIM卡2張；門號、序號分│3支   │戊○○    │                            │
│    │別為0000000000、00000000000000│      │          │                            │
│    │5；0000000000、000000000000000│      │          │                            │
│    │；無門號、000000000000000號） │      │          │                            │
├──┼───────────────┼───┼─────┼──────────────┤
│25  │OKWAP手機（無電池；序號0000000│1支   │邱育蘭    │                            │
│    │0000000號）                   │      │          │                            │
├──┼───────────────┼───┼─────┼──────────────┤
│26  │大同手機（門號0000000000、序號│1支   │邱育蘭    │                            │
│    │000000000000000號）           │      │          │                            │
├──┼───────────────┼───┼─────┼──────────────┤
│27  │摩托羅拉手機（含SIM卡；門號091│1支   │ 賴俊仁   │                            │
│    │0000000；序號000000000000號） │      │          │                            │
├──┼───────────────┼───┼─────┼──────────────┤
│28  │聯絡簿                        │1本   │柯淑如    │                            │
├──┼───────────────┼───┼─────┼──────────────┤
│29  │摩托羅拉手機（含SIM卡：門號091│1支   │柯淑如    │                            │
│    │0000000；序號000000000000000號│      │          │                            │
│    │）                            │      │          │                            │
├──┼───────────────┼───┼─────┼──────────────┤
│30  │手抄電話紙                    │1張   │柯淑如    │                            │
└──┴───────────────┴───┴─────┴──────────────┘
附錄論罪科刑法條：
槍砲彈藥刀械管制條例第7條：
  未經許可，製造、販賣或運輸火砲、肩射武器、機關槍、衝鋒
  槍、卡柄槍、自動步槍、普通步槍、馬槍、手槍或各類砲彈、
  炸彈、爆裂物者，處死刑、無期徒刑或7年以上有期徒刑；處
  徒刑者，併科新臺幣3千萬元以下罰金。
  未經許可，轉讓、出租或出借前項所列槍砲、彈藥者，處無期
  徒刑或5年以上有期徒刑，併科新臺幣1千萬元以下罰金。
  意圖供自己或他人犯罪之用，而犯前2項之罪者，處死刑或無
  期徒刑；處徒刑者，併科新臺幣5千萬元以下罰金。
  未經許可，持有、寄藏或意圖販賣而陳列第1項所列槍砲、彈
  藥者，處5年以上有期徒刑，併科新台幣1千萬元以下罰金。
  第1項至第3項之未遂犯罰之。
槍砲彈藥刀械管制條例第12條：
  未經許可，製造、販賣或運輸子彈者，處1年以上7年以下有期
  徒刑，併科新臺幣5百萬元以下罰金。
  未經許可，轉讓、出租或出借子彈者，處6月以上5年以下有期
  徒刑，併科新臺幣3百萬元以下罰金。
  意圖供自己或他人犯罪之用，而犯前2項之罪者，處3年以上10
  年以下有期徒刑，併科新臺幣7百萬元以下罰金。
  未經許可，持有、寄藏或意圖販賣而陳列子彈者，處5年以下
  有期徒刑，併科新臺幣3百萬元以下罰金。
  第1項至第3項之未遂犯罰之。
刑法第347條：
  意圖勒贖而擄人者，處死刑、無期徒刑或7年以上有期徒刑。
  因而致人於死者，處死刑、無期徒刑或12年以上有期徒刑；致
  重傷者，處死刑、無期徒刑或10年以上有期徒刑。
  第1項之未遂犯罰之。
  預備犯第1項之罪者，處2年以下有期徒刑。
  犯第1項之罪，未經取贖而釋放被害人者，減輕其刑；取贖後
  而釋放被害人者，得減輕其刑。
刑法第321條第1項第3款、第4款：
  犯竊盜罪而有左列情形之一者，處6月以上5年以下有期徒刑：
  三  攜帶兇器而犯之者。
  四  結夥三人以上而犯之者。


司法院資訊處製作；財團法人民間司法改革基金會備份。
